臺灣高雄地方法院刑事判決　　　　　　　　　　　　　九十年度訴字第二二四六號
　　公　訴　人　臺灣高雄地方法院檢察署檢察官
　　被　　　告　甲○○
右列被告因毒品危害防治條例案件，經檢察官提起公訴（九十年度毒偵字第二一五五
號），本院判決如左：
    主  文
甲○○施用第一級毒品，累犯，處有期徒刑拾月；又施用第二級毒品，累犯，處有期
徒刑肆月。應執行有期徒刑壹年。
扣案之殘餘海洛因之香菸頭壹支、殘餘海洛因之夾鍊袋壹個，均沒收銷燬之。
    事  實
一、甲○○於民國八十四年因犯竊盜罪，經本院判處有期徒刑四月確定，於八十六年
    八月六日執行完畢，復因施用第二級毒品案件，經強制戒治期滿後，由本院於八
    十八年十二月三十日，以八十七年度易字第二八○二號判決免刑確定，詎仍不知
    悔改，於九十年五月四日中午十二時二十分許回溯二十四小時內某時（不含公權
    力拘束之時間），在某不詳地點，以不詳方法，施用海洛因及安非他命各一次，
    為警於九十年五月四日上午十一時十分許，在高雄市前金區○○○街十八號我家
    旅館七○五室查獲，並扣得殘有海洛因香煙頭一支及殘有海洛因之夾鏈袋一個。
二、案經高雄市政府警察局苓雅分局報請台灣高雄地方法院檢察署偵查起訴。
    理  由
一、訊據被告甲○○矢口否認有何施用第一、二級毒品海洛因及安非他命之犯行，並
    辯稱：該送驗之尿液非其所排放，扣案之香菸及夾鍊袋亦為員警所栽贓云云。然
    查，被告於九十年五月四日中午十二時二十分許遭警查獲後，採集其尿液經送檢
    驗結果後確含有嗎啡及甲基安非他命反應，有高雄市立凱旋醫院檢驗成績書一紙
    附卷可稽，經本院送高雄醫學大學附設中和紀念醫院複驗後，仍同前檢驗結果，
    有該醫院濫用藥物尿液檢驗被告（編號：九０一一—六０六）一紙在卷足憑；另
    扣案之香菸頭及夾鍊袋經送驗後，亦均呈海洛因陽性反應，此有高雄大學附設中
    和紀念醫院檢驗被告（編號：九０一一—五三號、九０一一—五四號）附卷可按
    。再海洛因施用入人體後水解還原成嗎啡，再循嗎啡之代謝方式排體外，亦據行
    政院衛生署藥物食品檢驗局七十三藥檢壹字第○三○二二一號函說明綦詳。另依
    醫學臨床實驗及根據英國藥學會出版Isolationand Indentification of Drugs
    乙書第二九三頁載明：海洛因經注射入人體後，在體內迅速水解成6-MonoacetyI
    morp hine，再緩緩繼續水解成嗎啡，然後再循嗎啡之代謝方式排出，同書第四
    三一～四三二頁並載有：嗎啡經注射入人體後，約百分之五十以上於八小時內自
    尿中排出，至二十四小時排出約百分之九十，但四十八小時後仍有微量可檢出等
    語。此外，按通常健康成人一次注射嗎啡十五公絲，而以現行採用蟻醛酸試液及
    鉬鋑銨酸試液檢檢驗其尿液時，注射後八小時內所排尿液易於檢出；八小時至二
    十四小時，視其取尿時間及尿量多寡，可能檢出；至二十四小時以後所排之尿液
    ，用上述方法已難檢出，亦據行政院衛生署藥物食品檢驗局七十三年十一月三十
    日（七三）藥檢壹字第○三○二二一號函釋在案；是倘被告未曾服用任何毒品，
    其尿液應不可能呈現甲基安非他命及嗎啡之陽性反應。又被告辯以：該送驗之尿
    液非其所排放，扣案香菸及夾鍊袋亦為員警所栽贓云云，惟證人即為被告採尿之
    員警乙○○到庭結證稱：「我們將嫌疑人帶到廁所裡，（將尿液）用瓶子裝好，
    蓋好後封緘地方都會蓋指印，鑑定時凱旋醫院會再用一個封條封起來。（問：當
    天被告採尿情形？）我們也都有全程讓他看，按照程序蓋印封緘」等語明確（見
    本院九十一年三月十五日訊問筆錄），且經本院當庭勘驗被告送驗之尿液一瓶，
    其尿瓶有封條，且瓶子上的紙籤印有被告之指印，足證該瓶尿液確為被告所排放
    ；且被告於警訊中已供稱：扣案殘留海洛因之香菸及夾鍊袋為證人林坤木所有（
    見高市警苓分刑字第七一八一號警卷第一頁），核與證人林坤木於警訊中所述相
    符（見高市警苓分刑字第七一八一號第四頁），足認扣案之香菸及夾鍊袋顯非員
    警所栽贓，佐以被告亦自承與承辦此件之員警並不相識，亦無夙怨，員警自無甘
    冒刑事訴追之風險而栽贓誣陷被告之理。是以，被告於該採尿時回溯二十四小時
    內某時（不含公權力拘束之時間），確有施用第一級毒品海洛因及第二級毒品安
    非他命無訛，被告所辯顯係卸責之詞，不足採信。又被告於八十七年間因施用第
    二級毒品案件，經本院以裁定送觀察勒戒後，認有繼續施用毒品之傾向，經本院
    以八十七年度易字第二八０八號裁定令入戒治處所施以強制戒治一年，屆滿三月
    後停止戒治，所餘其間付保護管束，復於保護管束期間內，再有連續施用第二級
    毒品之行為，其違反保護管束應遵守事項情節重大，經本院裁定撤銷停止戒治，
    令入戒治處所施以強制戒治期滿後，經本院於八十八年十二月三十日以八十七年
    度易字第二八０二號判決免刑確定，此有台灣高等法院被告全國前案紀錄表、台
    灣高雄地方法院八十七年度易字第二八０二號刑事判決在卷可稽，本件事證明確
    ，被告犯行堪以認定。
三、查海洛因、安非他命分屬毒品危害防制條例第二條第二項第一款、第二款所稱之
    第一級、第二級毒品，不得持有、施用。次按犯毒品危害防制條例第十條施用第
    一級、第二級毒品之罪者，檢察官應先將被告送勒戒處所觀察、勒戒，經觀察、
    勒戒後，有繼續施用毒品傾向者，由檢察官聲請法院或少年法院裁定令入戒治處
    所施以強制戒治，強制戒治期滿或交付保護管束期滿，應由檢察官為不起訴處分
    或由少年法院為不付審理之裁定。依此為不起訴處分或不付審理之裁定後五年內
    再犯第十條之罪者，即不再適用前開不起訴處分、不付審理裁定之規定，而應依
    一般刑事訴訟程序予以起訴論罪科刑；此觀諸毒品危害防制條例第二十條第一項
    、第二項後段、第二十三條第一項、第二項前段規定自明。而於毒品危害防制條
    例修正施行前繫屬之案件，同條例第三十五條亦明定，除有刑法第二條第一項但
    書之情形外，於修正後，由法院依修正後規定處理之，依修正後規定應為不起訴
    處分者，法院應為免刑判決。綜合上開相關規定可知，於毒品危害防制條例修正
    施行前繫屬之案件，於修正後，由法院依修正後規定將被告送勒戒處所觀察、勒
    戒後，認有繼續施用毒品傾向，再裁定施以強制戒治，於戒治期滿後，經為免刑
    判決確定後，五年內再犯第十條施用第一級、第二級毒品之罪者，應同有上開毒
    品危害防制條例第二十三條第二項前段規定之適用，亦即應依一般刑事訴訟程序
    予以起訴論罪科刑。故本案被告前既已因施用毒品案件，經本院裁定送勒戒處所
    觀察、勒戒後，認有繼續施用毒品傾向，再裁定入戒治處所施以強制戒治，於戒
    治期滿後經判決免刑確定後，五年內再犯上開施用第一、二級毒品犯行，即應依
    法論罪科刑。是核被告所為，係犯毒品危害防制條例第十條第一項施用第一級毒
    品罪及同條例第十條第二項施用第二級毒品罪。被告因施用第一、二級毒品前持
    有毒品之行為，本應論以持有之罪，惟持有毒品之行為為其後施用毒品之行為所
    吸收，不另論持有第一、二級毒品罪。又被告所犯上開二罪間，犯意各別，罪名
    互異，應予分論併罰。查被告前因竊盜案件，經本院判處有期徒刑四月確定，並
    於民國八十六年八月六日執行完畢，有卷附台灣高等法院被告全國前案紀錄表在
    卷可按，其受有期徒刑之執行完畢，五年以內再犯有期徒刑以上之罪，為累犯，
    依法加重其刑。爰審酌被告曾因施用毒品案件，經觀察、勒戒後認有繼續施用傾
    向，經強制戒治交付保護管束，復因違反保護管束情節重大，經撤銷停止戒治令
    入戒治處所強制戒治期滿後，經判決免訴確定，仍不知警惕，猶繼續施用毒品，
    本不宜寬貸，惟其施用毒品僅戕害己身，未危及他人等一切情狀，量處如主文所
    示之刑，並定應執行之刑，以資懲儆。扣案之香菸頭一支及夾鍊袋一個，送驗結
    果含海洛因殘餘（海洛因量微無法秤重），因其所含海洛因與該扣案物不能分離
    ，應視同毒品，不論是否被告所有，均應依毒品危害防制條例第十八條第一項前
    段規定，宣告沒收銷燬之；至送鑑耗損之海洛因白粉，既已滅失，自無庸再予宣
    告沒收銷燬之必要，附此敘明。
據上論斷，應依刑事訴訟法第二百九十九條第一項前段，毒品危害防制條例第十條第
一項、第二項、第十八條第一項前段，刑法第十一條、第四十七條、第五十一條第五
款，判決如主文。
中    華    民  國      九十一      年       五       月      二      日
                                  臺灣高雄地方法院刑事第四庭
                                      審判長法  官  黃建榮
                                            法  官  張桂美
                                            法  官  盧怡秀
右正本證明與原本無異。
如不服本判決，應於判決送達後十日內，向本院提出上訴狀。
                                            書記官  林宜正
中    華    民    國      九十一      年       五       月      三      日
附錄論罪科刑法條：
毒品危害防制條例第十條第一、二項：
施用第一級毒品者，處六月以上五年以下有期徒刑。
施用第二級毒品者，處三年以下有期徒刑。
毒品危害防制條例第十八條第一項前段：
查獲之毒品及專供製造或施用毒品之器具，不問屬於犯人與否，均沒收銷燬之。
